臺灣高等法院臺中分院民事判決　九十年度上易字第一二二號
　　　上　訴　人　　煌裕汽車材料有限公司
　　　法定代理人　　甲○○
　　　複　代理人　　乙○○
　　　被上訴　人　　俊奕汽車配件有限公司
　　　法定代理人　　丁○○
　　　複代理　人　　丙○○
右當事人間請求侵權行為損害賠償事件，上訴人對於中華民國八十九年十月十九日臺
灣臺中地方法院八十九年度附民字第三九六號第一審判決提起上訴，經本院刑事庭裁
定（民國八十九年度附民上字第五三四號）移送民事庭審理，本院判決如左：
　　　主　　　文
原判決廢棄，發回臺灣臺中地方法院。
　    事　    實
甲、上訴人方面：
一、上訴及追加聲明：
　　（一）、原判決廢棄。
　　（二）、右廢棄部份，被上訴人應連帶給付上訴人新台幣（下同）參佰萬元，及
　　　　　　自起訴狀繕本送達之翌日起至清償日止，按年息百分之五計算之利息。
　　（三）、被上訴人應將　鈞院八十九年度上易字第二九三一號刑事判決書內容全
　　　　　　部以新聞字體第五號登載於經濟日報第一版一日。
　　（四）、本件判決，上訴人願供擔保，請准宣告假執行。
二、陳述：
　　（一）、本件原審以刑事案件業經該院於八十九年十月十九日以八十九年度易字
　　　　　　第二四０六號刑事判決不另為無罪之諭知在案，而依據刑事訴訟法第五
　　　　　　０三條第一項之規定，以判決駁回上訴人之訴及假執行之聲請，惟查被
　　　　　　上訴人確有侵害上訴人商標專用權而生損害於上訴人之情事，其涉案刑
　　　　　　事原審判決所為認事用法，誠有違誤，業經上訴人依法請求檢察官上訴
　　　　　　在案。被上訴人丁○○仿冒「５５５」商標之物品，其名稱及數量詳如
　　　　　　附表。
　　（二）、復按商標專用權人，得請求由侵害商標專用權者，負擔費用，將依本章
    　　　　認定侵害商標專用權情事之判決書內容全部或一部登載新聞紙，商標法
    　　　　第六十八條定有明文。查被上訴人觸犯商標法第六十二條第一款之侵害
    　　　　他人商標專用權罪，經　鈞院八十九年度上易字第二九一七號審理後，
    　　　　必判決有罪，爰依上開法條及民事訴訟法第二百五十五條第一項第二款
    　　　　之規定，追加請求訴之聲明第三項。
    （三）、按依商標法第六十六條第一項第三款之規定：商標專用權人，依第六十
            一條請求損害賠償時，得就查獲侵害商標專用權商品零售單價五百倍至
            一千五百倍之金額計算其損害，但所查獲商品超過一千五百件時，以其
            總價定賠償金額。所謂一千五百件，仍係就查獲侵害商標專用權商品「
            零售單價」計算，亦即應就各查獲商品之〝種類〞定之，與商品之〝類
            別〞無關，此觀最高法院八十六年台上字第三五九九號判決即明。該判
            決文中揭示，所查獲之系爭商品同為木器沙鈴類別，惟有型號＃３００
            、＃３３００、＃５０００等種類之不同，其計算賠償金額，仍係以各
            個型號種類分別計算之，而非概括地以同一類別之沙鈴統合計算。是本
            件所查獲之商品類別，固均屬於汽車零件之類別，惟其種類則細分有汽
            車轉向接頭、上蓋、上接頭、長拉桿等，故在損害賠償之計算基礎上，
            自應以各種類之數量及零售單價分別計算，再加總計之，而非統合各種
            類之汽車零件商品數量一併計算。是本件上訴人所據以主張損害賠償之
            金額，即屬合法有據。
    （四）、查被上訴人丁○○係被上訴人俊奕公司負責人，其對於公司業務之執行
            事項，有違法侵害上訴人「５５５」商標專用權之事實，業經　鈞院刑
            事庭以八十九年度上易字第二九一七號判決違反商標法確定在案，是上
            訴人自得對被上訴人依民法第二十八條（公司法二十三條）、民法第一
            八四條、商標法第六十一條之規定，請求損害賠償。
三、證據：提出法務部調查局台中縣調查站筆錄影本一份、本院刑事判決影本三份、
    最高法院八十六年度台上字第三五九九號刑事判決影本一份為證。
乙、被上訴人方面：
一、聲明
　　（一）、上訴駁回。
　　（二）、被上訴人如受不利之判決，願供擔保，請准免予假執行。
二、陳述：
　　（一）、上訴人謂被上訴人侵害其「５５５」商標專用權，惟關於此事實，鈞院
　　　　　　刑事庭第一審與第二審卻有不同之認定，且刑事庭第一審就被上訴人之
　　　　　　主觀意圖究係仿冒日商三惠工業株式會社之「５５５」商標，抑或係仿
　　　　　　冒上訴人之「５５５」商標，不僅搜集相關事證，並且就相關事證，說
　　　　　　出其得心證之理由，而就「５５５」之部分為被上訴人無罪之認定，而
　　　　　　第二審刑事判決僅謂：「原審（第一審）未予詳查，遽以被告（即丁○
　　　　　　○）意在仿冒日本三惠公司之商標，並無仿冒告訴人煌裕公司上開商標
　　　　　　之犯罪故意，而就此部分為被告無罪之認定，自有不當．．．」，並置
　　　　　　被上訴人所提之日本三惠公司「５５５」及「THREE FIVE」之商標與上
　　　　　　訴人公司「５５５」及「FIVE FIVE FIVE」之商標比較表於不顧，而認
　　　　　　定被上訴人係仿冒上訴人之「５５５」商標，此種置主、客觀事實於不
　　　　　　顧之判決，其認定自有疑義，而依最高法院五十年台上字第八七二號之
　　　　　　判例要旨：「刑事判決所為事實之認定，於獨立民事訴訟之裁判時不受
　　　　　　其拘束．．．則原審依自由心證為與刑事判決相異之認定，即無違法之
　　　　　　可言。」是故，鈞院自得調查相關事證，以查明被上訴人之主觀意圖究
　　　　　　係仿冒日本三惠公司之「５５５」商標或係仿冒上訴人之「５５５」商
　　　　　　標。
　　（二）、關於上訴人追加上訴之聲明即被上訴人應將鈞院八十九年上易字第二九
        　　九三一號刑事判決書內容全部以新聞字體第五號登載於經濟日報第一版
　　　　    一日，暨追加請求給付貳佰萬元之部分，被上訴人不同意。
　　（三）、況且訴外人侯福財亦係仿冒「５５５」商標之汽車零件製造商，並於汽
　　　　　　車零件封蓋上打印「MADE  IN JAPAN」，而被鈞院認定為係：「惟以被
　　　　　　告（侯福財）既製造仿冒日本國三惠工業株式會社之『５５５』商標圖
　　　　　　樣，並在產品上打印『MADE  IN JAPAN』字樣，而就商品之原產國為虛
　　　　　　偽之記載，．．．」（見台灣高等法院台中分院八十九年度上易字第三
　　　　　　Ｏ九一號刑事判決理由欄一、之末第五行起），今被上訴人之行為與訴
　　　　　　外人侯福財之行為完全相同，即除打印上「５５５」外，並均打印上「
　　　　　　MADE IN JAPAN」、「SANKEI INDUSTRY CO.　LTD.」，且主觀上均係欲
　　　　　　仿冒日本三惠工業株式會社（即SANKEI  INDUSTRY CO.　LTD.）之「５
　　　　　　５５」商標，而非上訴人之「５５５」商標，被上訴人對上訴人自不構
　　　　　　成侵權行為。
三、證據：提出台灣台中地方法院八十九年度易字第二四０六號刑事判決影本一份、
    本院八十九年度上易字第二九一七號刑事判決影本一份、日商三惠公司與上訴人
    公司之商標比較表一份、本院八十九年度上易字第三０九一號刑事判決影本一份
    為證。
丙、本院依職權調閱本院八十九年度上易字第二九一七號刑事案卷全卷。
　    理　    由
一、按第一審之訴訟程序有重大之瑕疵者，第二審法院因維持審級制度認為必要時，
    得廢棄原判決，而將該事件發回原法院，民事訴訟法第四百五十一條第一項定有
    明文；次按因犯罪而受損害之人，於刑事訴訟程序附帶提起民事訴訟，請求回復
    損害，其對象固不以刑事訴訟程序之被告為限，即依民法負賠償責任之人，亦包
    括在內，但對於依民法負賠償責任之人提起者，須與刑事訴訟程序之被告一併提
    起之，此觀刑事訴訟法第四百八十七條第一項之規定自明（最高法院八十五年度
    台抗字第四三三號裁定參照）；又附帶民事訴訟於移送民事庭前之訴訟行為，準
    用關於刑事訴訟之規定，附帶民事訴訟，除刑事訴訟法第四百九十一條各款所規
    定準用民事訴訟法之規定外，在刑事庭審理中，並不準用民事訴訟法之規定，此
    觀刑事訴訟法第四百九十條、第四百九十一條之規定自明。查刑事訴訟之第二審
    程序中，並無得為訴之追加之規定，民事訴訟法關於訴之追加之規定，亦非在刑
    事訴訟法第四百九十一條規定準用之範圍，故附帶民事訴訟經第一審刑事庭判決
    後，上訴於第二審法院，在第二審刑事庭審理時，應不得為訴之追加（最高法院
    八十七年度台抗字第二七五號裁定參照）。
二、查上訴人於原審刑事附帶民事起訴狀當事人欄，關於被告（即被上訴人）部分係
    記載為「俊奕汽車配件有限公司，法定代理人丁○○」，但於訴之聲明、事實及
    理由欄則均記載丁○○應與俊奕公司應負連帶賠償責任，即當事人欄之記載與其
    聲明、事實及理由欄之記載不符，即上訴人於原審提起刑事附帶民事訴訟時，對
    於法人及法代，是否一併起訴，即有不明瞭之處，但原審並未行使闡明權，使上
    訴人陳明是否對於被上訴人丁○○部分一併起訴，即逕對被上訴人俊奕公司部分
    予以駁回，但上訴人對原審判決提起上訴，卻於刑事附帶民事上訴狀之當事人欄
    又列「兼法定代理人丁○○」，即對於被上訴人丁○○部分似一併提起上訴，並
    於本院刑事庭受理時又追加訴之聲明，此觀卷附刑事附帶民事起訴狀、原審八十
    九年度附民字第三九六號刑事附帶民事訴訟判決、刑事附帶民事上訴狀、刑事附
    民擴張聲明狀即明。則上訴人於原審提起刑事附帶民事訴訟，如未就被上訴人丁
    ○○部分一併起訴，即與刑事訴訟法第四百八十七條之規定有違，其起訴即不合
    法，則上訴人於提起上訴後，縱於本院第二審刑事庭追加被上訴人丁○○及追加
    訴之聲明，揆諸首開說明，其追加亦屬不合法，本院仍應就上訴人之起訴及追加
    之訴均予駁回，但上訴人於原審提起刑事附帶民事訴訟時，如就被上訴人丁○○
    部分，亦有一併起訴之意，其起訴固屬合法，但原審就此部分即被上訴人丁○○
    部分並未加以裁判，此部分其訴訟自仍繫屬於原審尚未消滅，上訴人就此部分自
    不得對之聲明上訴。綜上所述，本院刑事庭雖將本件刑事附帶民事訴訟以裁定移
    送民事庭，但本件關於被上訴人俊奕公司部分，其起訴是否合法，係繫於上訴人
    於原審就被上訴人丁○○部分是否一併起訴為斷，而上訴人於原審之起訴既有不
    明瞭之處，原審自應行使闡明權以確定其起訴之範圍，茲原審應行使闡明權而未
    行使，其訴訟訟程序自屬有重大之瑕疵者，且上訴人於本件復主張被上訴人應連
    帶負賠償責任，而被上訴人亦表示不同意上訴人為訴之追加，為維持審級制度之
    必要，且避免就被上訴人部分之裁判兩歧，故本院認為有將本事件發回原審，更
    為裁判之必要，爰廢棄原判決，將本件發回原審更為適法之裁判。
三、據上論結，依民事訴訟法第四百五十一條第一項，判決如主文。
中　　　華　　　民　　　國　　九十一　　年　　　五　　　月　　　七　　　日
~B1民事第一庭審判長法　官　林陳松
~B2　　　　　　　　法　官　王重吉
~B3　　　　　　　　法　官　李寶堂
右為正本係照原本作成。
如對本判決上訴，須於收受判決送達後二十日內向本院提出上訴書狀，其未表明上訴
理由者，應於提出上訴後二十日內向本院提出上訴理由書（須按他造人數附具繕本）
，並繳納送達用雙掛號郵票拾份（每份參拾肆元）。
上訴時應提出委任律師或具有律師資格之人之委任狀；委任有律師資格者，另應附具
律師及格證書及釋明委任人與受任人有民事訴訟法第四百六十六條之一第一項但書或
第二項（詳附註）所定關係之釋明文書影本。
~B 　 　　　　　　書記官　廖次芬
中　　　華　　　民　　　國　　九十一　　年　　　五　　　月　　　八　　　日
附註：
民事訴訟法第四百六十六條之一（第一項、第二項）
對於第二審判決上訴，上訴人應委任律師為訴訟代理人。但上訴人或其法定代理人具
有律師資格者，不在此限。
上訴人之配偶、三親等內之血親、二親等內之姻親，或上訴人為法人、中央或地方機
關時，其所屬專任人員具有律師資格並經法院認為適當者，亦得為第三審訴訟代理人
。
　　　　　　　　　　　　　　　　　　　　　　　　　　　　　　　　　　　　Ｙ
附表：
編號 查獲物名稱　　  數量　　　　（新台幣）　　備　　　　　　　註
                                  損害額
１　仿冒「555」汽車　一０五三個　柒拾伍萬元　　以零售單價一千五百
    轉向接頭成品　　　　　　　　　　　　　 　　倍之金額計算損害
２　仿冒「555」汽車　五００個　　　：　　　　　　：
    轉向接頭上蓋
３　仿冒「555」汽車　一三０個　　　：　　　　　　：
    轉向接頭半成品
４　仿冒「555」汽車　一００個　　　：　　　　　　：
    轉向上接頭半成品
５　仿冒「555」汽車　二０個　　　　：　　　　　　：
    長拉桿
                              合計共參佰柒拾伍萬元
